【裁判字號】    91,訴,3437
【裁判日期】    920115
【裁判案由】    搶奪等
【裁判全文】
臺灣高雄地方法院刑事判決                        九十一年度訴字第三四三七號
    公  訴  人  臺灣高雄地方法院檢察署檢察官
    被      告  戊○○  男  十.
                丁○○  男  十.
右列被告等因搶奪等案件，經檢察官提起公訴（九十一年度偵字第二四三八五號），
本院判決如左：
    主  文
戊○○共同連續攜帶兇器竊盜，處有期徒刑拾月，扣案Ｔ字型板手壹支沒收；又共同
連續意圖為自己不法之所有，而搶奪他人之動產，處有期徒刑壹年肆月。應執行有期
徒刑貳年，扣案Ｔ字型板手壹支沒收。
丁○○共同攜帶兇器竊盜，處有期徒刑捌月，扣案Ｔ字型板手壹支沒收；又共同連續
意圖為自己不法之所有，而搶奪他人之動產，處有期徒刑壹年肆月。應執行有期徒刑
壹年拾月，扣案Ｔ字型板手壹支沒收。
    理  由
一、戊○○因缺錢修理機車，竟基於意圖為自己不法所有之概括犯意，先於民國九十
    一年十一月三日上午五時許，在高雄市○○區○○路三一五巷口前，見乙○○所
    有車號ＸＸＩ─二五二號重型機車停在該處，且機車鑰匙留在其上，即徒手以該
    鑰匙啟動電門竊取該機車，得手後，旋即前往高雄市○○區○○路（起訴書誤繕
    為建工路）「臺灣網咖」搭載張宏偉，欲返回戊○○位在高雄市○○區○○路二
    五號之住處拆解機車零件，因戊○○恐車主發現前開機車，另行上開犯意，與張
    宏偉基於意圖為自己不法所有之犯意聯絡，於當日上午七時許，途經高雄市三民
    區○○○路三九五號前，見葉景鐘所有車號ＸＺＹ─二七六號重型機車停在該處
    ，由戊○○把風，丁○○持戊○○所有之客觀上足以對人之生命、身體構成威脅
    之兇器Ｔ型板手一支，竊取車號ＸＺＹ─二七六號之機車車牌一面，得手後，將
    上開竊得之車號ＸＸＩ─二五二號重型機車車牌卸下放入置物箱，改懸掛ＸＺＹ
    ─二七六號重型機車車牌，再由戊○○騎乘前開竊得之重型機車搭載丁○○返回
    其住處，於路途中，丁○○因缺錢花用，竟向戊○○提議騎乘機車行搶，二人另
    行意圖為自己不法所有之概括犯意聯絡，先於同日上午八時十分許，在高雄市○○區○○路二七六號前，見行人丙○○左肩背著皮包，戊○○即將機車騎近丙○○身旁，由丁○○趁行人丙○○不及防備之際，動手搶奪丙○○之皮包，丙○○
    因丁○○之拉址而摔倒在地，且因緊抓皮包而遭丁○○拖行而受有四肢及腹部擦
    傷之傷害（傷害部分，未據告訴），戊○○、丁○○見丙○○抓緊皮包無法得逞
    ，遂騎車逃離現場。又於同日八時四十四分許，二人均戴安全帽騎乘前開機車行
    經高雄市鼓山區○○○路與日昌路口內惟市場前，見行人甲○○○手拿紅色皮包
    一只，由戊○○將機車騎近甲○○○身旁，丁○○趁行人甲○○○不及防備之際
    ，動手搶得紅色皮包一只（內有現金新台幣『下同』一千七百二十一元，業經領
    回），得手後，將搶得之現金藏在前開機車之置物箱內，並將皮包丟棄在路旁空
    地，旋於同日上午九時五分許，在左營區○○○路五四０巷二一號前，為巡邏員
    警與民眾曾金王合力捕獲戊○○，丁○○則趁隙徒步逃至同市○○區○○路新民
    國小前，始為警逮獲，並扣得竊得之車號ＸＸＩ─二五二號重型機機車一部、鑰
    匙一支、車號ＸＺＹ─二七六號車牌一面、現金一千七百二十一元、紅色皮包一
    只（均已由被害人領回），且在扣得之車號ＸＸＩ─二五二號重型機機車置物箱
    內起出戊○○所有之Ｔ型板手一支、開口板手二支。
二、案經高雄市政府警察局左營分局報告臺灣高雄地方法院檢察署檢察官提起公訴。
    理  由
一、訊據被告戊○○、丁○○均對於戊○○於右揭時、地徒手竊取前開重型機車後，
    因恐車主發現失車，又與被告丁○○共同持Ｔ型板手一支竊取上開車牌一面，後
    又因丁○○缺錢花用提議行搶，方共同騎乘上開竊得機車行搶被害人丙○○與甲○○○之皮包之事實坦認不諱，核與被害人乙○○、葉景鐘在警訊及被害人丙○○、甲○○○在警訊及本院審理中指述情節相符（見警卷第八、九、十頁、偵查
    第三頁及本院審理筆錄），且被告二人於搶得被害人甲○○○之皮包後，為警追
    捕等情，業經證人即參與逮捕路人曾金王於警訊中證述甚詳（見警卷第一二頁）
    ，並有被害人丙○○之診斷證明書一紙（見警卷第四四頁）、警卷所附之扣押物
    品目錄、犯案現場照片及被害人乙○○領回車號ＸＸＩ─二五二號重型機車一部
    暨機車鑰匙一支、被害人葉景鐘領回車號ＸＺＹ─二七六號車牌一面、被害人甲○○○領回紅色皮包一只暨現金一千七百二十一元之贓物認領保管單各一紙可稽
    （見警卷第四一、四二頁及偵查卷第四頁），是被告前開自白與事實相符，堪以
    採信。事證明確，被告二人之犯行，均堪認定。
二、查扣案之Ｔ型板手一支，客觀上足對人之生命、身體構成威脅，具有危險性，業
    經本院於審理中當庭勘驗明確（見本院審理筆錄），應為兇器。被告戊○○徒手
    竊取車號ＸＸＩ─二五二號重型機車一部，所為，係犯刑法第三百二十條第一項
    之竊盜罪；其與被告丁○○共同持Ｔ型板手一支竊取車號ＸＺＹ─二七六號車牌
    一面及騎乘機車搶奪被害人丙○○、甲○○○之皮包，所為，分係犯同法第三百
    二十一條第一項第三款攜帶兇器竊盜罪、同法第三百二十五條第三項、第一項之
    搶奪未遂罪（搶奪被害人丙○○部分）及同條第一項之搶奪既遂罪（搶奪被害人
    甲○○○部分）。被告二人就前開攜帶兇器竊盜及搶奪未遂、既遂之犯行間，有
    犯意之連絡及行為之分擔，均為共同正犯。被告戊○○先後二次竊盜及搶奪犯行
    ，及被告丁○○先後二次搶奪犯行，均時間緊接，且均觸犯構成要件相同之罪，
    顯均係基於概括犯意反覆為之，均應依連續犯之規定論以一罪，被告戊○○應論
    以情節較重之攜帶兇器竊盜罪及搶奪既遂罪論，被告丁○○則應論以情節較重之
    搶奪既遂罪論，並均應依法加重其刑。又被告二人於偵查及本院審理中均供稱：
    於竊得前開機車車牌號後，因丁○○缺錢花用，才臨時起意行搶等語（見偵查卷
    第五○頁及本院審理筆錄），顯見被告二人所犯之攜帶兇器竊盜與搶奪既遂二罪
    ，犯意各別，行為互殊，應分論併罰。爰審酌被告二人前有竊盜少年非行，有臺
    灣高等法院被告全國前案紀錄表一份在卷可按，素行非佳，僅因缺錢花用即再犯
    本件竊盜及搶奪犯行，顯不知悔改，及其正值年輕力壯，不謀正途賺取所用，反
    而好逸惡勞，竊取他人機車及車牌，並以弱勢婦女為俎肉，以飛車行搶之方式，
    搶奪他人財物，致影響被害人身心受創甚距，嚴重影響社會治安，惡性非輕，惟
    念其甫滿十八歲，年輕識淺，因智慮未臻成熟致罹刑典及犯後坦承犯行，態度尚
    佳，及被害人甲○○○亦當庭表示原諒被告等一切情狀，本院認公訴人求處被告
    戊○○有期徒刑三年及被告丁○○有期徒刑二年八月，稍嫌過重，爰各量處如主
    文所示之刑，並均定其應執行刑，以資懲儆。扣案之Ｔ型板子一支，係被告戊○○所有且為被告二人持以行竊上開車牌所所用之物，業據被告戊○○、丁○○供
    承在卷（見本院審理筆錄），基於共同犯罪行為應由共犯各負全部責任之理論，
    亦應依刑法第三十八條第一項第二款之規定，併予宣告沒收。另扣案開口板手二
    支係被告戊○○所有放在機車置物箱內準備拆卸上開竊得機車零件所用之物，非
    被告等攜以竊取車牌所用物，且安全帽二頂係被告二人所有供騎乘機車所用之物
    ，非供搶奪所用之物，業經被告二人供陳在卷（見本院審理筆錄），爰不另為沒
    收之諭知，並此敘明。
據上論斷，應依刑事訴訟法第二百九十九條第一項前段，刑法第二十八條、第五十六
條、第三百二十一條第一項第三款、第三百二十五條第一項、第五十一條第五款、第
三十八條第一項第二款，判決如主文。
案經檢察官姜麗儒到庭執行職務。
中      華      民      國    九十二    年      一      月     十五     日
                                  臺灣高雄地方法院刑事第三庭
                                      法  官    廖純卿
右正本證明與原本無異。
如不服本判決，應於判決送達後十日內，向本院提出上訴狀。
                                      書記官    劉企萍
中    華    民    國      九十二      年      一      月      十七      日
附錄本案論罪科刑法條全文：
刑法第三百二十一條第一項第三款
犯竊盜罪而有左列情形之一者，處六月以上、五年以下有期徒刑：
三  攜帶兇器而犯之者。
刑法第三百二十五條第一項：
意圖為自己或第三人不法之所有，而搶奪他人之動產者，處六月以上五年
以下有期徒刑。


司法院資訊處製作；財團法人民間司法改革基金會備份。
